臺灣臺中地方法院刑事判決　　　　　　　96年度易字第700號
公　訴　人　臺灣臺中地方法院檢察署檢察官
被　　　告　丙○○
選任辯護人　李仲景律師
被　　　告　乙○○
選任辯護人　王裕民律師
上列被告等因重利案件，經檢察官提起公訴（九十五年度偵字第
二○○六八號），被告於本院準備程序中為認罪之陳述，經本院
合議庭評議後，裁定由受命法官獨任改行簡式審判程序，本院判
決如下：
    主     文
丙○○、乙○○共同乘他人急迫貸以金錢，而取得與原本顯不相
當之重利，各處有期徒刑伍月，如易科罰金，均以新臺幣壹仟元
折算壹日。
    犯罪事實
一、丙○○、乙○○共同基於貸放金錢以收取重利之犯意聯絡，
    於民國（下同）九十五年七月二十三日，經由丙○○綽號「
    小賴」之友人介紹，與急需現金週轉之甲○○相約於臺中市
    ○○路○段二○一之一號椿雨堂紅茶店，乘甲○○急迫之際
    且急需現款週轉情形下，同意借款新臺幣（下同）十萬元，
    並約定利息計算方式為以十天為一期，每期利息一萬七千元
    ，並即預先扣除第一期利息一萬七千元（預扣利息後，當天
    實際出借金額為八萬三千元；以實際借出本金八萬三千元計
    算，每十日收取利息為一萬七千元，每月即三十天利息五萬
    一千元，月息高達百分之六十一．四），因而取得與原本顯
    不相當之重利，並要求甲○○當場（起訴書贅載九十五年七
    月二十四日）簽發票號TH0000000號，面額二十萬元
    ，發票人甲○○，發票日期為九十五年七月二十四日之本票
    一張以供債權之擔保。另於九十五年七月二十八日十三時許
    ，在臺中市○○路○段二六二號「阿部茶店」內再要求甲○○交付票號STA0000000號，面額十五萬元，付款銀
    行臺中商業銀行，發票人為甲○○之支票一張為質押。甲○○並於九十五年八月二日依丙○○、乙○○之指示，將第二
    期之利息一萬七千元（起訴書誤繕為一七○○○千元，應予
    更正）匯入不知情之李彤恩大里大新街郵局帳號00000
    000000000號帳戶內。嗣於九十五年八月二十二日
    十七時三十分許，丙○○、乙○○共同前往臺中市○○路○
    段一九○巷九號甲○○住處討債時，為警當場查獲，並扣得
    借款人甲○○（起訴書誤繕為林薏絨，應予更正）簽發之支
    票一張【已由甲○○（起訴書誤繕為林薏絨，應予更正）領
    回】及本票一張。
二、案經臺中市警察局第五分局報告臺灣臺中地方法院檢察署檢
    察官偵查起訴。
    理  由
一、按除被告所犯為死刑、無期徒刑、最輕本刑為三年以上有期
    徒刑之罪或高等法院管轄第一審案件者外，於前條第一項程
    序進行中，被告先就被訴事實為有罪之陳述時，審判長得告
    知被告簡式審判程序之旨，並聽取當事人、代理人、辯護人
    及輔佐人之意見後，裁定進行簡式審判程序，刑事訴訟法第
    二百七十三條之一第一項定有明文。本件被告丙○○、乙○○所犯係死刑、無期徒刑、最輕本刑為三年以上有期徒刑以
    外之罪，其等於準備程序中就被訴事實均為有罪之陳述，經
    告知簡式審判程序之旨，並聽取公訴人及被告等之意見後，
    本院合議庭認為適宜而裁定由受命法官獨任進行簡式審判程
    序，合先敘明。
二、上揭犯罪事實，業據被告丙○○、乙○○於本院準備程序及
    審理時坦承不諱，核與被害人甲○○及證人李彤恩於警詢時
    指證之情節相符，此外，並有被害人所簽發票號 TH 000
    0000號，面額二十萬元之本票原本、票號 STA 000
    0000號，面額十五萬元之支票影本、贓物認領保管單各
    一張，及李彤恩大里大新街郵局歷史交易清單一份在卷可資
    佐證，足徵被告丙○○、乙○○前開自白與事實相符，均堪
    採信。另參酌被告丙○○、乙○○名義上雖貸與被害人甲○○十萬元，然而實際上僅出借被害人甲○○八萬三千元，每
    十日收取利息一萬七千元，計已向被害人甲○○收取三萬四
    千之重利，換算年息約為百分之七百三十六．八，已遠超過
    民法第二百零五條所規定約定利率不得超過週年百分之二十
    之限制，被害人甲○○若非出於急迫，當不致以此高利貸款
    ，併衡諸目前社會之借貸習慣、金融市場動態等客觀標準及
    被害人於警詢之證詞，堪認被告二人確係乘被害人急迫之際
    貸以金錢而取得與原本顯不相當之重利無訛。是被告等二人
    於審理中之自白，核與事實相符，本件事證明確，被告二人
    犯行洵堪認定，應予依法論科。
三、查被告丙○○、乙○○二人共同乘他人急迫而貸予現金而取
    得與原本顯不相當之重利，核被告丙○○、乙○○二人所為
    ，均係犯刑法第三百四十四條之重利罪。被告丙○○、乙○○二人間，就上開重利犯行，互有犯意聯絡與行為分擔，均
    為共同正犯。爰審酌被告丙○○、乙○○前均無不良素行，
    有臺灣高等法院被告前案紀錄表各一份在卷可佐，然本件基
    於一時貪念，乘人急迫之際而盤削重利，使被害人更陷於經
    濟困境，取得重利年息高達百分之七百三十六．八，惡性非
    輕，惟念及被告等貸放重利之對象僅有一人，所貸放之金額
    及業已收取之利息尚屬小額，對社會金融秩序造成危害非鉅
    ，且犯後雖均一度否認犯行，然於本院審理時終能坦承犯罪
    ，應有認錯悔過之意，態度尚屬良好等一切情狀，各量處如
    主文所示之刑，並均諭知易科罰金之折算標準，以資懲儆。
    另扣案被害人甲○○所簽發票號TH0000000號、面額
    為二十萬元之本票一紙，係被害人甲○○於九十五年七月二
    十三日向被告等借款時，簽發予被告等作為債權擔保之用，
    且為被告等貸款予被害人甲○○之債權憑證，被告等雖有收
    取重利之行為，但仍無礙其等借款之事實，倘被害人甲○○
    未清償借得款項，被告等亦可持上開憑證提出民事求償，且
    應於被害人還款後交還，據此，該本票不宜認係被告所有供
    犯罪所用或所得之物，自無從併予諭知沒收，附此敘明。
據上論斷，應依刑事訴訟法第二百七十三條之一第一項、第二百
九十九條第一項前段，刑法第二十八條、第三百四十四條、第四
十一條第一項前段，刑法施行法第一條之一第二項前段，判決如
主文。
本案經檢察官張溢金到庭執行職務。
中　　華　　民　　國　　96　　年　　3   　月　　12　　日
      　　　　　　臺灣臺中地方法院刑事第二庭
                                  法　官  許金樹
以上正本證明與原本無異。
如不服本判決，應於收受送達後10日內向本院提出上訴書狀（應
附繕本）。
中　　華　　民　　國　　96　　年　　3 　　月　　12　　日
　　　　　　　　　　　　　　　　　書記官  王崑煜
附錄論罪科刑法條
中華民國刑法第344條
（重利罪）
乘他人急迫、輕率或無經驗貸以金錢或其他物品，而取得與原本
顯不相當之重利者，處1年以下有期徒刑、拘役或科或併科1千元
以下罰金。
